臺灣花蓮地方法院民事裁定
110年度消債更字第67號
聲請人即債務人  韓承硯即韓智麒  


上列當事人因消費者債務清理事件聲請更生，本院裁定如下：
    主  文
債務人乙○○○○○○自民國111年6月30日下午4時起開始更生程序。
命司法事務官進行本件更生程序。
    理  由
一、按債務人不能清償債務或有不能清償之虞者，得依本條例所
    定更生或清算程序，清理其債務；債務人無擔保或無優先權
    之本金及利息債務總額未逾新臺幣(下同)一千二百萬元者，
    於法院裁定開始清算程序或宣告破產前，得向法院聲請更生
    ；債務人對於金融機構負債務者，在聲請更生或清算前，應
    向最大債權金融機構請求協商債務清償方案，或向其住、居
    所地之法院或鄉、鎮、市、區調解委員會聲請債務清理之調
    解。觀諸消費者債務清理條例(下稱消債條例)第3條、第42
    條第1項、第151條第1項規定自明。次按法院開始更生程序
    之裁定，應載明其年、月、日、時，並即時發生效力；法院
    裁定開始更生或清算程序後，得命司法事務官進行更生或清
    算程序，必要時，得選任律師、會計師或其他適當之自然人
    或法人一人為監督人或管理人，復為消債條例第45條第1項
    、第16條第1項所明定。
二、聲請意旨略以：聲請人即債務人積欠債務總金額1,877,067
    元，目前任職於莫非鍋物，每月薪資約24,000元，因具輕度
    語言障礙，另領有身障補助每月3,772元。聲請人目前在外
    租屋，每月租金4,500元，須扶養母親及就讀國小一年級的
    女兒，母親與女兒無領取任何政府補助。聲請人債務形成原
    因為以前投資做生意，在夜市擺攤，向銀行借貸約莫100萬
    元購買生財器具，但投資失敗欠下一百萬餘元。於110年11
    月向債權銀行申請調解，但債權銀行並無出席調解會議，故
    調解不成立並由鈞院核發調解不成立證明書。爰聲請更生。
三、本院之判斷：　　
(一)聲請人主張其有不能清償債務之虞情事，並於聲請更生前向
    本院聲請調解不成立，業經本院調閱110年度司消債調字第1
    22號卷宗(下稱消債調卷)查核屬實，並有聲請人所提調解不
    成立證明書、保險單據、交易(彙總)登摺明細、存摺影本、
    員工薪資單、房屋租賃契約書、客戶歷史交易清單、財產及
    收入狀況說明書、債權人清冊、身分證及健保卡正反面影本
    、108至109年度綜合所得稅各類所得資料清單、全國財產稅
    總歸戶財產查詢清單、財團法人金融聯合徵信中心查詢當事
    人綜合信用報告回覆書、勞工保險被保險人投保資料表、身
    心障礙證明為證(卷15、63至93、157至159頁，消債調卷15
    至49頁)。
(二)依上開事證及聲請人債權人陳報之債權額可知，聲請人名下
    有89年及107年出廠之汽車與機車各1輛(消債調卷29頁)，債
    務總額為4,359,700元(包含甲○銀行92,452元、聯邦銀行208
    ,821元、中國信託銀行1,983,835元、台新銀行720,552元、
    第一金融資產公司182,799元、合作金庫資產管理公司1,171
    ,241元；卷95、105、111、133頁，消債調卷105、119頁)；
    聲請人主張每月薪資24,000元，另領有身障補助每月3,772
    元，每月收入合計為27,772元(卷59至61、87至89頁)，此外
    別無財產可供清償。另依本院查詢法務部高額壽險資訊連結
    作業系統資料(卷49至56頁)及聲請人所提出保單資料(卷63
    至69頁)可知，聲請人僅有投保明台產物一年期責任保險1件
    ，應無保單價值準備金或解約金額，無助於清償債務。
(三)聲請人陳報個人每月必要支出為為14,299元，其另主張尚須
    支付就學中之未成年女兒每月扶養費2,000元，及負擔母親
    扶養費6,000元(消債調卷17頁)，尚屬合理。是以聲請人每
    月薪資24,000元及身障補助3,772元，扣除個人生活費14,29
    9元、未成年子女與母親扶養費合計8,000元，尚餘5,473元(
    24000＋000000000000000＝5473)。聲請人為69年2月20日生(
    消債調卷23頁)，自110年11月3日聲請更生至134年2月20日
    法定強制退休年齡65歲時尚距23年有餘，惟若以上開餘額按
    月清償債務總額4,359,700元，需耗費逾66年始可清償債務
    ；況前開債務仍須另行累計每月利息及違約金，聲請人尚待
    支付之債務總額應屬更高，其還款年限顯然更長，實有違消
    債條例協助債務人重建更生之立法本意。是本院審酌聲請人
    之財產、信用、勞力及生活費用支出等狀況，堪認聲請人客
    觀上經濟狀況已有不能清償債務之虞，而有藉助更生制度調
    整其與債權人間之權利義務關係而重建其經濟生活之必要。
    聲請人主張其有不能清償債務情事，當屬實在。聲請人於聲
    請更生前已向本院聲請協商不成立，此外，聲請人復查無消
    債條例第6條第3項、第8條或第46條各款所定駁回更生聲請
    之事由存在，則聲請人聲請更生，應屬有據，並依上開規定
    命司法事務官進行更生程序，爰裁定如主文。
四、聲請人於更生程序開始後，應禁止貪圖享受並應節制慾望，
    避免支出與其收入顯不相當之不必要花費，提出足以為債權
    人會議可決或經法院認為公允之更生方案供為採擇，而司法
    事務官於進行更生程序、協助聲請人提出更生方案時，亦應
    依社會常情及現實環境衡量聲請人之償債能力，並酌留其生
    活上應變所需費用，進而協助聲請人擬定允當之更生方案，
    始符消債條例重建債務人經濟生活之立法目的。　　
中　　華　　民　　國　　111 　年　　6 　　月　　30　　日
                        臺灣花蓮地方法院消債法庭
                              法  官  楊碧惠
以上正本係照原本作成。
本裁定不得抗告。
中　　華　　民　　國　　111 　年　　6 　　月　　30　　日
                    　　      書記官　吳琬婷